【裁判字號】    99,訴,772
【裁判日期】    990531
【裁判案由】    毒品危害防制條例
【裁判全文】
臺灣板橋地方法院刑事判決              99年度訴字第772號
公  訴  人  臺灣板橋地方法院檢察署檢察官
被      告  甲○○
上列被告因違反毒品危害防制條例案件，經檢察官提起公訴（99
年度毒偵字第187 號），本院判決如下：
    主  文
甲○○施用第一級毒品，累犯，處有期徒刑玖月。
    事  實
一、甲○○前因犯以下施用毒品各罪，除經執行下列(一)、(二)所示
    之觀察勒戒及強制戒治外，下列(三)、(四)所示之罪之有期徒刑
    ，均已經判決確定並執行完畢（於本案構成累犯之前科）：
  (一)前因於89年1 月至9 月間經查獲施用第二級毒品，經本院於
    89年4 月24日以89年度毒聲字第2737號裁定送勒戒處所施以
    觀察勒戒後，經執行結果，因認無繼續施用毒品之傾向，於
    同年9 月16日出所後，由臺灣板橋地方法院檢察署檢察官於
    同年月20日以該署89年度毒偵緝字第1058號檢察官不起訴處
    分書為不起訴之處分（初犯）。
  (二)復因於90年2 月25日至同年3 月2 日止，犯連續施用第一、
    二級毒品罪，經本院以90年度毒聲字第1664號裁定送勒戒處
    所施以觀察勒戒，於90年9 月27日入所執行後，因認有繼續
    施用毒品之傾向，再經本院以90年度毒聲字第4150號裁定另
    入戒治處所施以強制戒治，於91年10月25日戒治期滿；其上
    開施用毒品犯行，另由本院以90年度訴字第2056號刑事判決
    判處分別判處有期徒刑八月、七月，並定其應執行刑為有期
    徒刑一年二月，於91年1 月28日確定，於92年8 月4 日縮短
    刑期假釋出監，因其假釋未經撤銷，於同年月12日視為執行
    完畢（二犯，初犯觀察勒戒後，五年內再犯）。
  (三)又因於94年8 月至同年9 月22日犯連續施用第一級毒品罪，
    經本院以94年度訴字第2612號刑事判決判處有期徒刑一年四
    月，於95年1 月23日確定（三犯，初犯觀察勒戒後，五年內
    再犯）。
  (四)再因於95年2 月12日犯施用第一級毒品罪（同時施用第二級
    毒品），經本院以95年度訴字1068號刑事判決判處有期徒刑
    十一月，於95年7 月24日確定（四犯，初犯觀察勒戒後，五
    年內已再犯，於該五年後再犯）。
  (五)上開(三)、(四)所示之罪，於95年6 月2 日入監接續執行，經本
    院以96年度聲減字第1007號裁定減刑後，於96年11月27日因
    縮短刑期假釋出監，於同年12月7 日假釋期滿，因假釋未經
    撤銷視為執行完畢（於本案構成累犯之前科）。
  (六)更因於98年8 月1 日犯施用第一級毒品罪（同時施用第二級
    毒品），經本院以98年度訴字第3271號刑事判決判處有期徒
    刑十月，經撤回上訴後，於99年2 月11日確定（五犯，初犯
    觀察勒戒後，五年內已再犯，於該五年後再犯）。
二、甲○○因上開施用毒品犯行，經觀察勒戒、強制戒治，並經
    偵審程序且已入監執行完畢，已明知海洛因係經毒品危害防
    制條例列為第一級毒品，不得持以施用，惟仍不能戒除施用
    毒品之惡習，竟又基於施用第一級毒品海洛因之犯意，於98
    年9 月14日晚間11時許為警採尿時起回溯九十六小時內之某
    時，在不詳處所，施用海洛因一次（六犯，初犯觀察勒戒後
    ，五年內已再犯，於該五年後再犯）。嗣於98年9 月14日晚
    間10時15分許，警方因偵辦毒品案件通知其到場說明，經其
    同意採集其尿液送驗，檢驗結果呈嗎啡陽性反應，始查知上
    情。
三、案經臺北縣政府警察局三峽分局報告臺灣板橋地方法院檢察
    署檢察官偵查起訴。
    理  由
一、本案認定被告甲○○有罪之證據方法計有：(一)被告就自己之
    犯罪事實於警詢、偵查及審理中之不利己之陳述、(二)被告之
    臺灣檢驗科技股份有限公司2009年10月7 日濫用藥物尿液檢
    驗報告（UL/2009/90754 ）暨臺北縣政府警察局三峽分局查
    獲違反毒品危害防制條例案姓名對照表（編號L0000000號）
    。經查，皆未發現有實施刑事訴訟程序之公務員因違背法定
    程序取得該等證據之情形；就供述證據部分，就上開(二)所示
    之檢驗報告，查係警察及檢察機關因偵查毒品犯罪，依囑託
    鑑定規定囑託該機構所出具之鑑定書面結果，依據刑事訴訟
    法第159 條立法理由及同法第206 條之規定，得為證據，而
    被告對上開檢驗報告之證據能力，並不爭執，至本案辯論終
    結，均未聲明異議，而檢驗報告與被告本案犯罪事實均有關
    聯性，是上開檢驗報告除有證據能力外，並經本院提示並告
    以意旨供其為答辯，而已合法調查，自得為本案裁判之依據
    ；又上開(一)所示之被告就其本案犯罪事實之不利己之陳述，
    查無刑事訴訟法第156 條第1 項、第158 條之2 規定情形，
    且與本院依法調查所得事實相符，自得援引被告不利己之陳
    述為認定其等有罪之證據。
二、被告甲○○就其於上開時、地經警驗尿，就警方之採尿程序
    及檢驗報告，固均不爭執，惟於偵訊、審判中辯稱其本次驗
    尿前並未施用第一級毒品，其均係用靜脈注射方式施用海洛
    因，而本案驗尿報告結果呈嗎啡反應，可能係朋友請其抽食
    的菸裡面夾雜有海洛因，其並不知情，如其知悉有施用毒品
    不可能自己去警察局驗尿云云。經查：
  (一)被告於事實欄二所示時間，經警採集之尿液，送臺灣檢驗科
    技股份有限公司以酵素免疫分析法為初步檢驗，並以氣相層
    析質譜儀法為確認檢驗後，呈嗎啡陽性反應，有理由欄一、
    (二)所示之該檢驗報告在卷可查。查以，酵素免疫分析法屬免
    疫學分析原理，當其他藥物化學結構相近才可能引起偽陽性
    ；氣相層析質譜儀法則係目前確認藥物篩檢結果時最常採用
    之確認方法，在良好的操作條件下，以氣相層析質譜儀作藥
    物及其代謝物之定性及定量分析，幾乎不會有偽陽性反應產
    生，行政院衛生署管制藥品管理局92年6 月20日管檢字第09
    20004713號函函述甚明，是本件上開檢驗報告結果，應屬精
    確而堪採信。
  (二)次查，海洛因係嗎啡經化學合成之半人工合成品，其藥（毒
    ）性高於嗎啡，經吸食或注射進入人體，藉由人體代謝系統
    之新陳代謝，分解成藥（毒）性較低之嗎啡、以及含有少量
    6- 乙醯可待因、可待因等雜質，而由尿液排出人體，故可
    於尿液中檢驗出嗎啡、可待因等成分等情，此有憲兵司令部
    79 年6月1日（79）鑑驗字第0273號函、80年6月17日（80）
    鑑驗字第2815號函、法務部調查局80年3月28日（80）發技1
    字第1898號函、行政院衛生署管制藥品管理局以91年12月27
    日管檢字第121513號函可參。又服用海洛因後，尿液可檢出
    嗎啡最長時間，與服用劑量、服用頻率、服用方式、飲用水
    量多寡、個人體質及代謝情況等因素有關，依個案而異。依
    文獻Clarke's Isolation and Ident ification of Drugs
    第二版記述，海洛因服用後於24小時內，經由尿液排出之量
    可能達施用劑量之百分之八十，另Michael L.Smith 等人針
    對不同受試者，以注射方式給予一次劑量3 mg至12mg海洛因
    進行試驗，結果顯示注射劑量增加，可檢出嗎啡陽性反應（
    濃度遠高於或等於300ng/mL）之時間亦有延長之趨勢，而不
    同受試者可檢出嗎啡陽性反應之時間各異，平均為一至二天
    ，惟部分注射12mg海洛因者，至71小時仍可檢出微量嗎啡成
    分，故服用高劑量海洛因，其尿液在72小時至96小時內，仍
    有檢出嗎啡成分之可能性等情可據（參見行政院衛生署管制
    藥品管理局94年6 月出版「濫用藥物檢驗相關解釋彙編」第
    151 、152 頁）。依上開事證，被告確有於上開經警採尿往
    前回溯一至四天內之某時，施用第一級毒品海洛因之犯行，
    應堪認定。
  (三)被告雖以前詞置辯，然查，本案被告係因警方偵辦他人販賣
    海洛因案件，而通知其到警局接受調查等情，有警詢筆錄在
    卷可稽，而其於警詢中自承以「…。最近一次使用海洛因是
    98年8 月1 日在家中（地址略）施用，以前是以注射方式施
    打，最後一次是以海洛因摻香菸施用。」等語（參見98年9
    月14日警詢筆錄，偵查卷第5 頁），是其於審理中辯稱之其
    均係以注射方式施打云云，難認屬實；又其雖辯稱可能係朋
    友請其抽食之菸裏含有海洛因云云，然查以，被告就該名朋
    友為何人、於何種情形下吸食該菸，於偵訊及審理中均無法
    為何陳述，參酌海洛因毒品係屬違禁物品，除由醫療及研究
    機構依法持有外，多係在吸毒者間為流通，且其管道有限，
    價格不斐，是被告辯稱其友人會未告知交付之菸內係摻有海
    洛因毒品，衡諸常情，除顯已難認可信外，況以，如以市售
    香菸摻滲海洛因毒品，多係以拆解原香菸包捲紙混雜海洛因
    重新包裝、或抽取香菸菸絲再填入海洛因之方式，以製作海
    洛因香菸，是亟易由香菸包捲紙之外觀與菸草之緊密度查悉
    該香菸非正常之香菸，是被告辯稱係不知情而施用，顯難認
    為實在，此外，依被告檢驗結果之嗎啡數值係33,216ng/mg
    （衛生署公告之線性範圍上限濃度值為4,000 ng/mg），係
    高出檢驗值之數倍，除非該香菸摻滲之海洛因數量甚多且純
    度甚濃，顯有可能驗出該幾近於注射方式之數值，是被告上
    開所辯，顯屬卸責之詞，均難認可採。
  (四)按毒品危害防制條例於92年7 月9 日修正公布，自93年1 月
    9 日施行，其中第20條、第23條將施用毒品之刑事處遇程序
    ，區分為「初犯」及「五年內再犯」、「五年後再犯」。依
    其立法理由之說明：「初犯」，經觀察、勒戒或強制戒治後
    ，應為不起訴處分或不付審理之裁定；經觀察、勒戒或強制
    戒治執行完畢釋放後，「五年內再犯」者，因其再犯率甚高
    ，原實施之觀察、勒戒及強制戒治既已無法收其實效，爰依
    法追訴或裁定交付審理。至於經觀察、勒戒或強制戒治執行
    完畢釋放後，「五年後再犯」者，前所實施之觀察、勒戒或
    強制戒治已足以遮斷其施用毒品之毒癮，為期自新及協助其
    斷除毒癮，仍適用「初犯」規定，先經觀察、勒戒或強制戒
    治之程序。從而依修正後之規定，僅限於「初犯」及「五年
    後再犯」二種情形，始應先經觀察、勒戒或強制戒治程序。
    倘被告於五年內已再犯，經依法追訴處罰，縱其第三次（或
    第三次以上）再度施用毒品之時間，在初犯經觀察、勒戒或
    強制戒治執行完畢釋放五年以後，已不合於「五年後再犯」
    之規定，且因已於「五年內再犯」，顯見其再犯率甚高，原
    實施觀察、勒戒或強制戒治，已無法收其實效，即應依該條
    例第10條處罰（最高法院95年度第7 次、97年度第5 次刑事
    庭會議決議要旨參照）。查以，被告前經事實欄一、(一)所示
    之觀察勒戒執行完畢後（初犯），隨即於該觀察勒戒執行完
    畢後之五年內，再犯事實欄一、(二)、(三)所示之施用毒品犯行
    等情，有各該裁定、判決及臺灣高等法院被告前案紀錄表各
    一份在卷可稽，被告於初犯經觀察勒戒執行完畢釋放五年內
    即為二犯，依上開說明，該二犯至本案六犯，皆非現行毒品
    危害防制條例第23條第2 項規定之「五年後再犯」之類型，
    應依法訴追處罰。
  (五)綜上所述，本案事證明確，被告犯行洵堪認定，應予依法論
    科。
四、按海洛因係屬毒品危害防制條例第2 條第2 項第1 款規定之
    第一級毒品。被告於上開時地，施用海洛因之行為，核其所
    為，係犯毒品危害防制條例第10條第1 項之施用第一級毒品
    罪。又被告為施用上開毒品而持有各該毒品之低度行為，均
    應為施用之高度行為所吸收，不另論罪。被告有如事實欄所
    載之犯罪科刑暨執行紀錄，有臺灣高等法院被告前案紀錄表
    在卷可稽，其於有期徒刑之執行完畢後，五年以內故意再犯
    有期徒刑以上之上開之罪，構成累犯，應依刑法第47條第1
    項規定加重其刑。爰審酌被告前已因施用毒品犯行，經觀察
    勒戒、強制戒治，並經偵審程序且已入監執行，本應知所惕
    勵，竟仍再為本案施用毒品之犯行，顯見其意志不堅，缺乏
    戒毒意志，除戕害自己身心健康外，並易導致社會之危險，
    檢察官雖請求量處有期徒刑一年二月，惟兼衡其年齡、智識
    程度、犯罪動機、目的、犯後態度及其前各次施用毒品案件
    所處之刑度等一切情狀，量處如主文所示，以示懲儆。
據上論斷，應依刑事訴訟法第299 條第1 項前段、毒品危害防制
條例第10條第1 項，刑法第11條、第47條第1 項，判決如主文。
本案經檢察官陳怡親到庭執行職務。
中    華    民    國    99    年    5     月    31    日
                  刑事第一庭  審判長法  官  王復生
                                    法  官  連雅婷
                                    法  官  陳世旻
上列正本證明與原本無異。
如不服本判決，應於判決送達後10日內敘明上訴理由，向本院提
出上訴狀 (應附繕本) ，上訴於臺灣高等法院。其未敘述上訴理
由者，應於上訴期間屆滿後20日內向本院補提理由書「切勿逕送
上級法院」。
                                    書記官  楊雅芳
中    華    民    國    99    年    6     月    15    日
附錄：本案論罪科刑法條
毒品危害防制條例 (民國97年04月30日修正)
第10條
施用第一級毒品者，處六月以上五年以下有期徒刑。
施用第二級毒品者，處三年以下有期徒刑。

司法院資訊處製作；財團法人民間司法改革基金會備份。
